---
title: "Predição de Votação de Deputados"
author: "Diego Takei"
date: "4 de novembro de 2018"
output: html_document
---

```{r, include=FALSE}
library(tidyverse)
library(caret)
library(ggplot2)
```
Inicialmente, obtenho os dados de teste e treino, filtrando as variáveis de pouca importância (categóricas) dos dados de treino.
```{r}
dadosIniciais <- read.csv("train.csv")
teste <- read.csv("test.csv") %>% 
  mutate(comites = recursos_de_outros_candidatos.comites)
dadosFiltrados <- dadosIniciais %>% 
  mutate(comites = recursos_de_outros_candidatos.comites) %>% 
  select(-sequencial_candidato, -uf, -partido, - estado_civil, -ano, -recursos_de_outros_candidatos.comites)
```
### Questão 1: Usando todas as variáveis disponíveis, tune (usando validação cruzada): (i) um modelo de regressão Ridge, (ii) um modelo de regressão Lasso e (iii) um modelo KNN.
#### 1) Modelo Ridge
```{r cars}
lambdas <- expand.grid(lambda = seq(10^-2, 10^-11, length=20))
crossValidation <- trainControl(method = "cv", number = 10)

ridgeModel <- train(votos ~ media_despesa + total_despesa + quantidade_fornecedores + quantidade_despesas + recursos_de_partido_politico + recursos_proprios + recursos_de_pessoas_juridicas + recursos_de_pessoas_fisicas + comites + media_receita + total_receita + quantidade_doadores + quantidade_doacoes, data = dadosFiltrados, 
     method = "ridge",tuneGrid = lambdas, preProc = c("center", "scale"),trControl = crossValidation)

plot(ridgeModel)

ridgeModel
```

####2- Modelo Lasso
```{r}
lambdas <- expand.grid(fraction = seq(0.01, 10^-8, length=20))
lassoModel <- train(votos ~ media_despesa + total_despesa + quantidade_fornecedores + quantidade_despesas + recursos_de_partido_politico + recursos_proprios + recursos_de_pessoas_juridicas + recursos_de_pessoas_fisicas + comites + media_receita + total_receita + quantidade_doadores + quantidade_doacoes, data = dadosFiltrados, 
                 method = "lasso", 
                 tuneGrid = lambdas,
                 preProc = c("center", "scale"),
                 trControl = crossValidation)

plot(lassoModel)

lassoModel
```

### 3) Modelo KNN
```{r knn}
k <- expand.grid(k = seq(20, 100, length=81))

knnModel <- train(votos ~ media_despesa + total_despesa + quantidade_fornecedores + quantidade_despesas + recursos_de_partido_politico + recursos_proprios + recursos_de_pessoas_juridicas + recursos_de_pessoas_fisicas + comites + media_receita + total_receita + quantidade_doadores + quantidade_doacoes,
                     data = dadosFiltrados,
                     method = "knn",
                     trControl = crossValidation,
                     preProcess = c("center","scale"),
                     tuneGrid = k)

plot(knnModel)

knnModel
```
### Questão 2: Compare os três modelos em termos do erro RMSE de validação cruzada.
A partir da questão 1, pode-se afimar que o modelo KNN possui o menor valor de RMSE, seguido pelo modelo Lasso e por fim o modelo Ridge.

### Questão 3: Quais as variáveis mais importantes segundo o modelo de regressão Ridge e Lasso?  Variáveis foram descartadas pelo Lasso? Quais?
Para o modelo Ridge as variáveis mais importantes foram as seguintes:
```{r}
ggplot(varImp(ridgeModel))
```

Enquanto para o modelo Lasso:
```{r}
ggplot(varImp(lassoModel))
```

No modelo Lasso, várias variáveis foram descartadas, apenas  recursos_de_pessoas_fisicas, recursos_de_pessoas_juridicas e total_despesa permaneceram no modelo.

### Questão 4: Re-treine o melhor modelo (usando os melhores valores de parâmetros encontrados em todos os dados, sem usar validação cruzada)
Nesta questão utilizarei o modelo KNN, pois entre os modelos testados, este mostrou os melhores valores para RMSE.
```{r}
bestVariables <- predictors(lassoModel)
adapData <- dadosFiltrados %>% 
  select(bestVariables, votos)
bestKnn <- train(votos ~ .,
                     data = adapData,
                     method = "knn",
                     trControl = crossValidation,
                     preProcess = c("center","scale"),
                     tuneGrid = k)


plot(bestKnn)
bestKnn
```
```{r}
predict <- predict(bestKnn, teste)
result <- data.frame(ID= teste$sequencial_candidato, votos= predict)
result$ID <- as.character(result$ID)
result %>% write_csv(path = "resultout.csv")
```